台灣桃園地方法院民事判決　　　　　　　96年度簡上字第10號
上　訴　人　甲○○
被上訴人　　己○○
　　　　　　丁○○
　　　　　　戊○○
　　　　　　丙○○
　　　　　　辛○○
　　　　　　　　　　　樓
兼　共　同
訴訟代理人　乙○○
上列當事人間請求損害賠償事件，上訴人對於本院中壢簡易庭95
年度壢簡字第1022號第一審判決提起上訴，經本院於民國96年5
月17日言詞辯論終結，判決如下：
    主  文
上訴駁回。
第二審訴訟費用新台幣參仟玖佰柒拾伍元由上訴人負擔。
    事實及理由
壹、上訴人主張：被上訴人己○○、丁○○、戊○○、丙○○、
    辛○○、乙○○之被繼承人庚○○於民國94年9 月間將其所
    有位於桃園縣平鎮市○○路61號1 樓房屋（下稱系爭房屋）
    租給上訴人經營自助餐店，並與上訴人簽訂房屋租賃契約書
    ，然庚○○於94年10月間未經上訴人之同意，竟將上訴人放
    置在系爭房屋內的手推拉車、洗碗流理台、冰箱、電子鍋、
    電視、瓦斯煮飯器、桌子、椅子、塑膠用品、雨棚等物品（
    下稱系爭物品）丟掉，致上訴人受有損失共計新臺幣（下同
    ）250,000 元，而庚○○於95年4 月間因車禍死亡，被上訴
    人均為庚○○之繼承人，爰依侵權行為之法律關係提起本件
    訴訟，並聲明：(一)原判決廢棄；(二)被上訴人應給付上訴人25
    0,000 元，及自支付命令送達翌日起至清償日止，按年息5
    ％計算之利息等語。
貳、被上訴人則以：被上訴人之父親庚○○於生前已罹患老年癡
    呆症，嚴重失憶、重聽，無法處理本身之財務。於94年間即
    因癡呆曾丟失30多部腳踏車，出門丟衣服、識別證、錢包等
    是常有之事，出門也不會鎖門，經常被外人送回家。嗣於95
    年4 月間曾因行為癡呆發生兩次車禍住院，並因車禍受傷而
    去世。上訴人主張之系爭房屋為被上訴人之父親居住之房屋
    ，該屋為一層樓之鐵皮屋，無水、無電、無衛浴設備，僅能
    容納其一人居住，若出租給上訴人，被上訴人之父親豈不被
    逐出家門，又被上訴人之父親生前曾將系爭房屋大門外之走
    廊租給他人販售檳榔，每月租金亦是5,000 元，此與上訴人
    陳稱之租賃範圍包括大門外走廊位置相同，且與上訴人簽訂
    之租賃期間長達6 年，此顯非被上訴人之父親庚○○或任何
    正常人之意思表示。被上訴人之父親連自己的名字都不認識
    ，上訴人提出之房屋租賃契約書之筆跡及手印均非被上訴人
    之父親所為，應係上訴人覬覦被上訴人父親之產業而故意捏
    造，該房屋租賃契約書應係偽造、不實在。又被上訴人之父
    親並未損害上訴人所有之物品，且被上訴人之父親居住於自
    宅內，並無義務替他人保管任何物品，上訴人並未舉證證明
    遭丟棄哪些東西及其價值，可見上訴人之請求無理由等語資
    為抗辯。並答辯聲明：上訴駁回。
參、兩造不爭執事項：
  (一)被上訴人之父親庚○○因發生車禍事故，已於95年4 月28日
    死亡。
  (二)被上訴人均為庚○○之繼承人。
肆、本院之判斷：
一、庚○○確有將系爭房屋出租予上訴人：
  (一)上訴人主張被上訴人之父親庚○○於94年9 月間將系爭房屋
    出租給上訴人經營自助餐店，有其提出之房屋租賃契約書附
    卷可稽。被上訴人則否認該契約書真正，並辯稱其父親庚○
    ○有老年癡呆症，不可能與上訴人簽訂房屋租賃契約云云。
    然據證人鄧仁傑即在上開房屋租賃契約書代筆之代書於原審
    到庭證稱：當時庚○○與上訴人一起來找我，契約內容大部
    分都已經寫好的，只有房屋所在地沒有寫，由我代筆填上。
    上訴人對我說房屋租賃的條件都已經談好了，他們兩人在我
    的面前蓋手印，庚○○有說他不認識字，我就將契約內容唸
    給庚○○聽，庚○○聽完之後，沒有表示意見，就蓋上手印
    ，簽字不是在我面前簽寫的。有核對庚○○的身分證件，而
    且本來就認識庚○○這個人。當時庚○○的精神狀況及意識
    均清楚，很正常，並沒有痴呆的樣子等語（見原審卷第70
    頁）。足見該租賃契約確係被上訴人之父親庚○○所簽立。
  (二)再稽之證人楊國賢於本院證稱：我有看過庚○○，年紀很大
    、操客語，精神狀況正常等語（見本院卷第78頁）；以及證
    人李卓月理證述：我有在中豐路伯樂自助餐店看過庚○○一
    次，他是自己騎腳踏車過去的，當時庚○○在跟上訴人討論
    出租房屋事，看起來都很好等語（見本院卷第80頁）；又依
    被上訴人聲請訊問之證人李梅音亦證稱：我在93年7 月至94
    年5 、6 月間曾向庚○○承租系爭房屋前之檳榔攤位，當時
    庚○○很健康但很健忘，有時可以正常溝通，有時像小孩子
    一樣會大吵大鬧。當初租檳榔攤是我跟他親自談妥，租金是
    我每月拿給他。他的日常生活可以自理等語（見本院卷第82
    頁）。據此益見被上訴人所稱其父親庚○○當時已老年痴呆
    ，不可能簽立系爭租賃契約云云，應無可信。
  (三)至於被上訴人提出之衛生署桃園療養院診斷證明書雖可證明
    庚○○有「老年期癡呆症併妄想現象」，但該診斷證明書係
    於95年1 月4 日所開立，而系爭房屋租賃契約書係在94年9
    月20日簽訂，自難以事隔3 個多月以後之診斷證明書往前推
    斷庚○○於簽約時並無行為能力，是被上訴人辯稱其父親並
    未將系爭房屋出租給上訴人云云，不足為採。
二、上訴人確有將系爭物品搬入系爭房屋：
  (一)依據證人楊國賢於本院之證述：上訴人有請我將他原本開設
    之伯樂自助餐店內器具搬到系爭房屋內，共搬了5 、6 車，
    並裝設排油煙鋁管、安裝水電、拆除1 樓房間隔間、拆除屋
    前檳榔攤軌道，再將屋主原置於屋內之物品搬至2 樓鐵皮屋
    等語（見本院卷第77頁），且有估價單1 紙附卷可稽（見原
    審卷第53頁）。
  (二)再參諸證人李卓月理於本院準備程序中亦證稱：我到系爭房
    屋看時，原本在中豐路伯樂自助餐店之器具都放置在系爭房
    屋屋外路邊等語（見本院卷第79頁）。
  (三)綜合上開證人之證述，以及上訴人與庚○○確有簽立租賃契
    約之事實，足認上訴人確有將系爭物品搬入系爭房屋內。
三、上訴人並未舉證證明庚○○將系爭物品丟棄：
  (一)按因故意或過失，不法侵害他人之權利者，負損害賠償責任
    ，故意以背於善良風俗之方法，加損害於他人者亦同；違反
    保護他人之法律，致生損害於他人者，負賠償責任，但能證
    明其行為無過失者，不在此限，民法第184 條定有明文。又
    當事人主張有利於己之事實者，就其事實有舉證之責任，其
    因侵權行為所生之損害賠償請求權，以有損害之發生，及行
    為人有故意或過失不法侵害他人權利之事實外，並以二者之
    間有相當因果關係為其成立要件，若其行為並無不法，或其
    行為並無故意或過失，即無賠償之可言。是倘行為人否認有
    侵權行為，即應由請求人就此利己之事實舉證證明，若請求
    人先不能舉證以證實自己主張之事實為真實，則行為人就其
    抗辯事實即令不能舉證，或所舉證據尚有疵累，亦應駁回請
    求人之請求，此觀民事訴訟法第277條前段規定及最高法院
    17年上字第917 號判例即明。本件上訴人既主張系爭物品為
    被上訴人之父親庚○○所丟棄，致侵害上訴人之權利，而依
    侵權行為之法律關係請求被上訴人賠償其損害等語，然此節
    為被上訴人所否認，並以前揭情詞置辯，則上訴人自應先就
    被上訴人之父親庚○○有將系爭物品丟棄之侵權行為事實負
    舉證之責，合先敘明。
  (二)上訴人自認庚○○已將系爭房屋鑰匙交付予伊，則上訴人對
    於系爭房屋已有管理使用之實際權能，其對於置於屋內之系
    爭物品應自負保管之責。且縱如上訴人所稱系爭物品遭庚○
    ○移至屋外，惟上訴人竟任令系爭物品棄置於屋外長達一、
    二月之久而未處理，亦有重大過失。況且，上訴人既自承：
    並未看到庚○○將系爭物品搬出屋外（見本院卷第80頁），
    「（東西是誰拿走的？）我不知道，他們載走的」，「（可
    否證明是庚○○拿走的？）我不敢證明是庚○○拿走的」等
    語（見本院卷第134 頁）。益見上訴人對於被上訴人之父親
    庚○○將其所有之物品丟棄一節，並未舉證以實其說。再者
    ，上訴人曾因本件事實，對被上訴人之父親庚○○提出竊盜
    刑事告訴，惟業經臺灣桃園地方法院檢察署檢察官以95年度
    偵字第8185號不起訴處分確定，此有上訴人提出之不起訴處
    分書在卷可稽。是上訴人主張被上訴人之父親庚○○將其所
    有放在系爭房屋內之物品丟棄云云，其舉證尚有不足，尚難
    採信。
四、綜上所述，上訴人既未就被上訴人之父親庚○○有不法侵害
    其權利之行為，致受有損害之有利於己之事實舉證證明，揆
    諸前揭說明，上訴人主張被上訴人應負侵權行為損害賠償責
    任云云，自屬無據。從而，上訴人本於侵權行為及繼承之法
    律關係，請求被上訴人給付250,000 元為無理由，不應准許
    。原審為上訴人敗訴之判決，並無不合。上訴意旨指摘原判
    決不當，求予廢棄改判，為無理由，應予駁回。
五、因本案事證已臻明確，兩造其餘主張、陳述及所提之證據，
    經本院審酌後，認與判決結果不生影響，爰不一一論述，附
    此敘明。
伍、上訴人應負擔之訴訟費用額，確定如主文第2項所示。
陸、據上論結，本件上訴為無理由。依民事訴訟法第436 條之1
    第3項 、第449 條第1 項、第78條，判決如主文。
中　　華　　民　　國　　96　　年　　5　　月　　31　　日
              民事第三庭    審判長法　官　潘進柳
                                  法  官  林望民
               　　　　　　　　　 法　官　陳永來
以上正本係照原本作成。
本判決不得上訴。
中　　華　　民　　國　　96　　年　　5 　　月　　31　　日
                                  書記官  劉彩華
